【裁判字號】    99,裁,371
【裁判日期】    990211
【裁判案由】    徵收補償
【裁判全文】
最  高  行  政  法  院  裁  定
                                       99年度裁字第371號
上  訴  人  甲○○
            戊○○
            辛○○
            庚○○
            丁○○
            己○○
            丙○○
            癸○○
            壬○○
            乙○○
共      同
訴訟代理人  張志隆  律師
被 上訴 人  苗栗縣政府
代  表  人  子○○
上列當事人間徵收補償事件，上訴人對於中華民國98年10月28日
臺中高等行政法院98年度訴字第226號判決，提起上訴，本院裁
定如下：
    主  文
上訴駁回。
上訴審訴訟費用由上訴人負擔。
    理  由
一、按對於高等行政法院判決之上訴，非以其違背法令為理由，
    不得為之，行政訴訟法第242條定有明文。依同法第243條第
    1項規定，判決不適用法規或適用不當者，為違背法令；而
    判決有同條第2項所列各款情形之一者，為當然違背法令。
    是當事人對於高等行政法院判決上訴，如依行政訴訟法第24
    3條第1項規定，以高等行政法院判決有不適用法規或適用不
    當為理由時，其上訴狀或理由書應有具體之指摘，並揭示該
    法規之條項或其內容；若係成文法以外之法則，應揭示該法
    則之旨趣；倘為司法院解釋或本院之判例，則應揭示該判解
    之字號或其內容。如以行政訴訟法第243條第2項所列各款情
    形為理由時，其上訴狀或理由書，應揭示合於該條項各款之
    事實。上訴狀或理由書如未依此項方法表明，或其所表明者
    與上開法條規定不合時，即難認為已對高等行政法院判決之
    如何違背法令有具體之指摘，其上訴自難認為合法。
二、緣上訴人共有坐落苗栗縣後龍鎮○○段校寄埧小段174-3號
    、180-4號及180-5號土地（下稱系爭土地），經被上訴人劃
    定為高速鐵路苗栗車站特定區範圍內土地，其上原有遭廢棄
    之乙層加強磚造建築物（無頂蓋之混凝土柱牆，下稱原建物
    ）。被上訴人於民國（下同）95年1月7日至95年2月9日辦理
    擬訂高速鐵路苗栗車站特定區主要計畫第2次公開展覽，及
    於95年1月19日辦理主要計畫第2次公開展覽說明會，並以95
    年9月15日府地權字第0950123686號公告，禁止高速鐵路苗
    栗車站特定區區段徵收範圍內建築改良物之新建、增建、改
    建或重建及採取土石或變更地形，期間自95年9月15日至96
    年9月14日止。其間被上訴人曾於95年5月18日至系爭土地現
    場勘查，發現原建物有繼續動工興建之情事。嗣被上訴人以
    96年3月7日府地權字第0960034098號公告區段徵收高速鐵路
    苗栗車站地區土地及一併徵收公、私有土地上之私有土地改
    良物（公告期間自96年3月14日至96年4月12日止），並以原
    建物權屬未明，而未將之列入地上物補償清冊辦理公告。上
    訴人於公告期間提出異議，請求複估補償，經被上訴人於96
    年6月20日邀集相關機關召開會議，認原建物具合法性，應
    依法辦理補償，惟關於95年新建之1樓天花板及所鋪設大理
    石地板部分（下稱95年新建部分），因1樓天花板已有明顯
    凹陷之情形或有礙公共安全之虞，建築目的疑有搶建以套利
    補償費之行為，而地板上所舖設之大理石，違背一般正常之
    建築行為，故均不予補償。被上訴人遂依上開會議結論，責
    由亞興測量有限公司（下稱亞興公司）辦理複估，96年8月1
    3日作成苗栗縣高速鐵路苗栗車站特定區區段徵收建築改良
    物調查表，複估結果為：3排RC加強磚造平房住宅（房屋面
    積1057.24平方公尺）重建價格新臺幣（下同）7,366,319元
    ；附屬建築物（4排IB磚加鋼筋混凝土柱牆）價格1,431,172
    元，該地上物合計補償8,797,491元。上訴人不服，分別於9
    6年8月20日及27日陳情，請求就未列入補償範圍之95年新建
    部分，儘速辦理複估，案經被上訴人否准，經上訴人訴請訴
    願機關為撤銷處分之決定，被上訴人依訴願決定意旨，於97
    年11月6日提請苗栗縣地價及標準地價評議委員會復議，經
    該會決議結果：「除提請討論補正程序外，仍依亞興公司所
    查估結果予以補償。」，被上訴人乃以97年11月26日府地權
    字第0970182466號函（下稱原處分）復。上訴人猶未甘服，
    遂循序提起行政訴訟。
三、本件上訴人對於臺中高等行政法院之判決上訴，主張略以：
    (一)原處分未依行政程序法第96條規定記載系爭事實及理由與
    法令依據等事項，且未於訴願程序終結前補正，原處分顯屬
    違法，應予撤銷，原判決不察，逕認原處分適法，自有行政
    訴訟法第243條第1項判決不適用法規之違法。(二)原處分中載
    有同為上訴人所有之同地段172-6號土地，然雙方對該土地
    之徵收並無爭議，被上訴人將之一併列入原處分中，除與說
    明欄中「仍依亞興公司所查估結果予以補償」不相一致外，
    其真意究竟為何？自有違行政程序法第5條揭櫫之「明確性
    原則」，原判決不察，逕認原處分適法，自有行政訴訟法第
    243條第1項之判決不適用法規之違法。(三)依苗栗縣地政局96
    年3月28日發布「為順利推動苗栗高鐵車站特定區段徵收，
    茲就有關民眾權益事項說明」之書面文件所載，「區段徵收
    公告前既存之房屋，並非搶建，基於憲法財產權之保障，得
    予以補正，以對民眾之財產損失予以補償。」（參原審原證
    4）。本件被上訴人係於96年3月7日為區段徵收之公告，而
    上訴人就系爭土地上之建物係早於95年6月間即完成興建，
    自非屬搶建行為，被上訴人卻認定為搶建，實有違行政程序
    法第8條信賴原則、誠信原則、及「禁反言」等法律原則，
    原判決不察，採信被上訴人之主張，其認事採證與法有違，
    自有行政訴訟法第243條第1項判決不適用法規之違法情形且
    有判決不備理由之違法。(四)96年6月20日所舉辦「研議本縣
    後龍鎮○○段校寄埧小段172-6…等號土地上建築改良物徵
    收補償疑義」會議結論第3點記載「部分建築物1樓天花板已
    有明顯凹陷之情形或有礙公共安全之虞者，建築目的疑有搶
    建以套利補償行為…不應補償故不予補償」，是以系爭部分
    房屋1樓天花板已有明顯塌陷而不補償。然依林務局農林航
    空測量所於95年6月26日及70年6月8日所拍攝之空拍照可知
    ，系爭房地於95年6月26日已完成一樓天花板興建，再依錦
    鋒混凝土股份有限公司出具之「預拌混凝土品質保證書」，
    其所提供之混擬土品質合乎國家規則，以之澆灌而成形之屋
    頂當不至於1年內即有塌陷情形。況，系爭房地於95年6月26
    日已完成一樓天花板之興建乃原判決所肯認，且其亦未提及
    上訴人所興建之1樓天花板有塌陷情形，惟認本件係上訴人
    搶建而不應補償。則本件不予補償之原因，究係上訴人之系
    爭房屋屬「搶建」而不補償，抑係「部分建築物1樓天花板
    已有明顯凹陷之情形或有礙公共安全之虞，建築目的疑有搶
    建」而不補償即有疑議。原判決未於理由詳為交代，實有判
    決不備理由之違法。(五)依苗栗縣後龍公所95年5月29日後鎮
    建字第0950006240號函說明理由欄第3點及同年7月6日後鎮
    建字第0950008468號函主旨欄記載可知，本件系爭建物於95
    年6月間已完成興建而據以請求核發「完工證明」，然被上
    訴人迄今因故未核發「完工證明」，依建築法第73條第1項
    前段規定，亦無法取得使用執照而無法申裝水電，亦即上訴
    人系爭房屋未申裝水電係因被上訴人遲不核發「完工證明」
    所致，原判決未查明前因後果，驟認系爭房屋因欠缺水電而
    屬搶建，其認事用法自有違法等語。經查，原判決業已論述
    原處分並無違背行政程序法之規定致有不明確之情形，且詳
    述其認定95年新建部分係屬上訴人知悉其所有系爭土地即將
    徵收而為搶建等論證依據與得心證之理由，並無違誤。上訴
    人雖以原判決違背法令為由，惟核其上訴狀所載內容，或係
    重述其在原審業經主張而為原判決摒棄不採之陳詞，或係執
    其一己之法律見解，就原審取捨證據、認定事實之職權行使
    ，指摘其為不當，並就原審已論斷者，泛言未論斷，而非具
    體表明合於不適用法規、適用法規不當、或行政訴訟法第24
    3條第2項所列各款之情形，難認對原判決之如何違背法令已
    有具體之指摘。依首開規定及說明，應認其上訴為不合法。
四、據上論結，本件上訴為不合法。依行政訴訟法第249條第1項
    前段、第104條，民事訴訟法第95條、第78條、第85條第1項
    前段，裁定如主文。
中    華    民    國    99    年    2     月    11    日
                    最高行政法院第七庭
                        審判長法官  藍  獻  林
                              法官  林  文  舟
                              法官  廖  宏  明
                              法官  張  瓊  文
                              法官  姜  素  娥
以  上  正  本  證  明  與  原  本  無  異
中    華    民    國    99    年    2     月    11    日
                              書記官  賀  瑞  鸞


司法院資訊處製作；財團法人民間司法改革基金會備份。
